最高法院刑事判決　　　　　　　　　　　　　　　九十三年度台上字第三二八二號
　　上　訴　人　台灣高等法院高雄分院檢察署檢察官
　　被　　　告　甲○○原名林.
　　　　　　　　　　　　原身.
右上訴人因被告誣告案件，不服台灣高等法院高雄分院中華民國九十年九月二十八日
第二審更審判決（九十年度上更(一)字第九七號，起訴案號：台灣高雄地方法院檢察署
八十七年度偵字第一三七八五號），提起上訴，本院判決如左：
    主  文
上訴駁回。
    理  由
按刑事訴訟法第三百七十七條規定，上訴於第三審法院，非以判決違背法令為理由，
不得為之。是提起第三審上訴，應以原判決違背法令為理由，係屬法定要件。如果上
訴理由狀並未依據卷內訴訟資料，具體指摘原判決不適用何種法則或如何適用不當，
或所指摘原判決違法情事，顯與法律規定得為第三審上訴理由之違法情形，不相適合
時，均應認其上訴為違背法律上之程式，予以駁回。本件檢察官上訴意旨略稱：證人
陳沛雄係旅馬來西亞華僑，深諳華文，告訴人郭秀雲與陳沛雄之配偶劉群金雖在馬來
西亞訂立買賣契約，使用雙方熟悉之母語，事所恆有，原判決竟因告訴人未能提出英
文版之契約，質疑其買賣之真實性。其既對土地買賣契約之真實性，認係「寧非憑空
臆測」，何以對於賣主催繳屋款之傳真信函，相信真實，顯見原判決所載理由，自相
矛盾，其判決違背法令，告訴人據以聲請提起上訴，理由堅強云云。
惟查原判決以公訴意旨略以：被告甲○○（原名林明輝，於民國九十一年四月十六日
更名為甲○○，並將原身分證統一編號Ｚ000000000號，更改為Ｚ0000
00000號）意圖使他人受刑事處分，明知所簽發之台南區中小企業銀行永康分行
，面額均為新台幣（下同）二百零八萬元之支票七紙，於八十三年四月間交與郭秀雲
代為調借現金，並委託郭秀雲將現金攜往馬來西亞購買土地並已完成簽約。嗣被告竟
未將現金存入銀行使支票兌現，致郭秀雲以現金將該七張支票換回，被告竟於八十四
年間，向台灣高雄地方法院檢察署檢察官誣指郭秀雲侵占調借之現金，因認被告涉有
刑法第一百六十九條第一項（起訴書誤載為第一百七十一條第一項）之誣告罪嫌云云
。惟經審理結果，認為不能證明被告犯罪，因而撤銷第一審不當之判決，改判諭知被
告無罪。係以刑法上之誣告罪，以意圖使他人受刑事處分而為虛偽之告訴為要件，而
所謂「虛偽」係指明知無此事實，故意為捏造者而言，若告訴人誤認有此事實，或以
為被告有此嫌疑，自不得指為虛構，即難科以本罪。並敘明：被告於八十三年四月間
，簽發面額均為二百零八萬元之支票七紙，交與郭秀雲代為調借現金，並委託郭秀雲
將現金攜往馬來西亞購買土地。郭秀雲已將其中五張支票持向第三人調得現金一千萬
元（各張支票之尾數八萬元為利息），已據郭秀雲供明在卷（見原審上訴字第二○一
五號卷第五十七頁），嗣被告雖收到郭秀雲傳真之中文買賣契約書一紙，內載：「賣
方售予土地，金馬莉ＣＺ000000000號共74.5ACS（英畝），買賣總價馬來
西亞幣一百六十三萬九千元（當時馬來西亞幣與新台幣之匯率，約一比十），付款方
式如下：第一期款馬來西亞幣十六萬三千九百元；第二期款（尾款）馬來西亞幣一百
四十七萬五千一百元，應於一九九四年（即民國八十三年）十二月五日付清。……（
訂約日期）中華民國八十三年十月七日」（該契約書影本附於第一審易字第四三八五
號卷第三十七頁）。惟被告隨即又收到賣方於八十三年十一月三十日之傳真催告文件
，內載：「有關地號000000000佔地面積七四‧五英畝之土地洽購事宜，…
…郭秀雲小姐代表貴公司簽字之買賣合同，內記載：有關﹃尾款﹄金額馬幣一百萬五
千七百五十元正，須於一九九四年（即民國八十三年）十二月五日之前繳付律師樓…
…。買賣合同中載明：於上述期限內，倘有延宕繳付尾款情事，有關本合同之﹃訂金
﹄金額馬幣十一萬一千七百五十元正，將被視為違約金而遭沒收」（該傳真文件影本
附於第一審易字第四三八五號卷第五十七頁）。被告發覺同為金馬莉ＣＺ00000
0000號土地，郭秀雲所提出買賣契約書之價金，竟高出賣方催告文件上之金額，
相差馬來西亞幣五十二萬一千五百元；且已支付之第一期款（即訂金）亦有不實，買
賣契約書載為馬來西亞幣十六萬三千九百元，但催告函上僅有馬來西亞幣十一萬一千
七百五十元，因而懷疑郭秀雲有浮報價金之嫌。被告乃向地主兼介紹人陳沛雄查詢，
經陳沛雄告知，始得悉郭秀雲浮報價金，且僅給付訂金，未付清第二期款（尾款）。
其後於訟爭中，陳沛雄亦到庭證稱，該筆土地（金馬莉ＣＺ000000000號）
僅付訂金，未付尾款（見第一審易字第四三八五號卷第六十頁）。郭秀雲對被告提出
告訴時，亦指稱係因購買金馬莉ＣＺ000000000號土地發生糾紛（見偵字第
一三七八五號卷第二頁背面）；並於原審狀稱：僅支付金馬莉ＣＺ00000000
0號土地之第一期款（見原審更(一)第九七號卷第二三四頁）；及供陳：「（陳沛雄之
配偶劉群金傳真給林明輝）是要第二期款，第一期款我已付了」（見原審上訴字第二
○一五號卷第五十七頁）。依其情形，郭秀雲既已持被告所簽發之支票調借一千萬元
供為購地之資金，但僅支付第一期款（即訂金，折合新台幣約一百餘萬元），第二期
款（尾款）部分，業經賣方以傳真文件向被告催告「倘有延宕，……訂金將被視為違
約金而遭沒收」；且郭秀雲所提出契約書之買賣價金，又顯然高於賣方催告文件上之
金額，被告因而懷疑郭秀雲可能浮報價金，及涉嫌侵占調借之資金，而向檢察官提出
告訴，即不能指為虛構、捏造。縱其所訴之事實，嗣後因缺乏積極證據足資證明其犯
罪，致被申告者不受訴追處罰，因其主觀上並無誣告之故意，仍難使負刑責，因而為
無罪之諭知，已詳細說明其取捨證據及得心證之理由。至於原判決記載：「被告質疑
土地買賣真實性，寧非憑空臆測」一語（見原判決第四面第十六至十七行），係依據
全案卷證資料，所形成之心證，並非單憑郭秀雲未提出英文版之契約書，即為上開推
論。上訴意旨，雖指摘原判決有違背法令，但依其所述事項，顯與法律規定得為第三
審上訴理由之違法情形，不相適合。其上訴違背法律上之程式，應予駁回。
據上論結，應依刑事訴訟法第三百九十五條前段，判決如主文。
中　　　華　　　民　　　國　　九十三　　年　　　六　　　月　　二十八　　日
                              最高法院刑事第八庭
                                  審判長法官  陳　炳　煌
                                        法官  陳　世　雄
                                        法官  韓　金　秀
                                        法官  吳　信　銘
                                        法官  徐　文　亮
      右正本證明與原本無異
                                              書  記  官
中　　　華　　　民　　　國　　九十三　　年　　　七　　　月　　　二　　　日
                                                                        Ｖ
